【裁判字號】    99,交聲,41
【裁判日期】    990329
【裁判案由】    違反道路交通管理處罰條例聲明異議
【裁判全文】
臺灣新竹地方法院交通事件裁定          99年度交聲字第41號
原處分機關  交通部公路總局新竹區監理所新竹市監理站
異  議  人
即受處分人  丁○○
上列異議人即受處分人因違反道路交通管理處罰條例案件，對於
交通部公路總局新竹區監理所新竹市監理站民國98年12月15日竹
監新三字第裁51-E00000000號、第51-E00000000號違反道路交通
管理事件裁決處分聲明異議，本院裁定如下：
    主  文
異議駁回。
    理  由
一、異議人即受處分人丁○○原具狀對於原處分機關所為之98年
    12月15日竹監新三字第裁51-E00000000、51-E00000000號裁
    決書均聲明異議。嗣經異議人本院當庭撤回對於上開竹監新
    三字第裁51-E00000000號裁決書之聲明異議，經記名調查筆
    錄在卷可憑（見本院卷第51頁），是本件係以異議人對於上
    開竹監新三字第裁51-E00000000號裁決書之聲明異議為處理
    範圍，合先敘明。
二、按汽車駕駛人拒絕接受酒精濃度測試之檢定者，處新臺幣6
    萬元罰鍰，並當場移置保管該汽車及吊銷其駕駛執照，道路
    交通管理處罰條例第35條第4 項前段定有明文。又汽車駕駛
    人，曾依第35條第4項前段規定吊銷駕駛執照者，3年內不得
    考領駕駛執照，道路交通管理處罰條例第67條第2 項亦定有
    明文。再依道路交通安全規則第2條第1款規定之名詞釋義，
    上開「汽車」係指在道路上不依軌道或電力架線而以原動機
    行駛之車輛（包括機器腳踏車），先予敘明。
三、原處分意旨略以：本件異議人即受處分人丁○○於98年10月
    1日晚上11時40分許，騎乘車號H7C-779號重機車，行經新竹
    市○○路○段650巷口處，因有「聞有明顯酒味駕車，拒絕警
    方施予酒測」之違規行為，遭新竹市警察局第三分局朝山派
    出所（以下簡稱朝山派出所）員警認異議人違反道路交通管
    理處罰條例第35條第4項之規定，填製竹市警交字第E000000
    00號舉發違反道路交通管理事件通知單（下稱舉發單）舉發
    。嗣異議人於應到案日期內提出申訴，經原處分機關函請原
    舉發單位調查結果，認舉發並無違誤，乃依道路交通管理處
    罰條例第35條第4項、第67條第2項（原處分誤載為第67條第
    6項）規定，裁處異議人罰鍰60,000元、3年內不得考領駕駛
    執照等語。
四、聲明異議意旨略以：本人丁○○於10月1 日夜間10點多在中
    華路5段598巷旁的電力公司人行步道上講電話，突然有人拿
    手電筒往我臉上直照，叫我把身分證拿出來給他，我當時嚇
    呆了，但他突然往我身上把我強拉起來，不准我講電話了，
    要把我抓去警局我不肯，就把我往牆推撞，造成我多處受傷
    、流血之後，叫來3 位警察把我強押上車，到了警局把身分
    證給了他們，就要我酒測，也不管我受傷，也不管我說什麼
    ，就開了兩張罰單冠上莫須有的違規事實，叫我簽一簽就可
    以走了（簽名並非我所簽的）。為何在路邊打電話，要被警
    察毆打成傷，沒有騎車，靜止狀態，又何來酒駕，為此提出
    異議。
五、經查：
（一）本件異議人丁○○於裁決書所載時、地騎乘車號H7C-779
      號重機車，因疑似酒醉駕車，見員警執行路檢勤務，而在
      路邊停車，遭朝山派出所員警盤查，因異議人拒絕接受酒
      精濃度測試，經警填製舉發通知單舉發等情，有上開違規
      通知單、新竹市警察局第三分局98年8 月11日竹市警三分
      五字第0980025848號函在卷可憑。
（二）經本院隔離訊問證人即朝山派出所警員甲○○、乙○○；
      及傳訊證人即朝山派出所所長丙○○後：
      (1)業據證人甲○○具結證稱：「當時我與所長丙○○、乙○○執行路檢勤務，詳細時間詳員警工作記錄簿，我提
        出當時的現場圖、照片資料；我們站在現場圖路檢點的
        相關位置，圖上有標明我們三個人站立的位置，當時所
        長比較靠近異議人的位置，所長看得比較清楚車輛行進
        方向，我那時候有看到一部車從前面往我們路檢點方向
        來，後來看到我們路檢點，異議人就把車子往右邊停靠
        ，所長看到這個情況就上前盤查，我也先跟過去，乙○○當時還在現場，乙○○是後來才跟過去。我過去之後
        ，異議人就跟所長拉拉扯扯，我們所長一直請她出示她
        的身分證明，異議人就一直藉故在講電話推託，我只看
        到異議人拿著手機在講電話，她跟所長說『我在講電話
        ，不會等一下嗎？』，我跟所長在現場等異議人講完電
        話，等了三、四分鐘，異議人還是不願意出示證件，她
        還在講電話，手機還拿在手上，我們就用無線電請求支
        援，乙○○就開著巡邏車繞一圈過來，想要把異議人載
        到朝山派出所盤查身分，異議人不願意配合上車，我們
        就使用強制力，我們三個人就把異議人拉上車。上了車
        以後就帶回朝山派出所，異議人到了派出所就妥協，然
        後就把身分證件交出來，好像是交給值班人員或是我們
        三人中的一人，異議人出示證件後我們就使用電腦查詢
        ，過濾異議人有無駕級資料及前科素行，再來我和乙○○再回到現場把異議人的車子騎回朝山派出所，騎車回
        來後，我們就請異議人做酒測，但是她一直不願意配合
        ，就一直不吹酒測器，我們連問了她三次，她還是拒絕
        ，並說她沒有騎車，後來我們就依照交通事故製單舉發
        」、「（問：為什麼會想要對異議人做酒測？）因為我
        們在執行路檢，異議人發現我們路檢就馬上往路旁停靠
        ，我們就上前要對異議人盤查，因為那時候我確實有聞
        到異議人有酒味，後來把異議人帶回派出所也有聞到有
        酒味」、「（問：在路檢附近，你說你有聞到酒味，你
        有向異議人表示她有飲酒的跡象？）那時候我只有跟她
        說『你有酒味』，異議人就一直堅稱她沒有騎車」、「
        （問：回到派出所時，你們要實施酒測，異議人有無跟
        你們反應說她沒有喝酒？）她只有跟我反應說她又沒有
        騎車，並不是說她沒有喝酒」、「像是語調及舉動都有
        亢奮的跡象，我不知道怎麼形容，以當時的情形，異議
        人已經有酒醉的行為在，語調和舉動在還沒迷醉前都會
        有點亢奮，對於一般事物會比較無關緊要的感覺，反抗
        的心理會很大，對於警察盤查的反抗心理也很大」、「
        （問：你有親眼看見異議人騎車嗎？）有。」、「我們
        看到她騎車時，剛好前面是個轉彎的弧度，從我視力所
        及看到異議人車子從弧度處過來將近騎了一佰公尺」、
        「當天異議人堅持她沒有騎摩托車，我跟所長可以清楚
        看到異議人騎摩托車過來，而她所說在那個地方等朋友
        是完全不合理的，因為該處台電在施工，除了照片上的
        守衛室的崗哨以外，其餘都有用圍籬圍起來，沒有任何
        進出道路，也沒有任何住家，我事後去拍照的時候已經
        沒有在施工了」、「（問：你們當天執勤是穿著制服還
        是便服？）都穿著制服」等語（見本院卷第38至45頁）
        。
      (2)另據證人乙○○具結證稱：「當天我們是22時到24時執
        行路檢兼取締酒駕，地點是新竹市○○路○段650 巷口
        定點攔檢，當時差不多23點時，我、所長還有甲○○發
        現壹台機車臨時停在路邊，我們所長丙○○就先跑過去
        ，我跟甲○○繼續在路邊攔車執行路檢，看到所長丙○○與民眾在那邊拉扯，我跟甲○○就跑過去支援，我們
        去的時候就看到所長和一位小姐兩個有拉扯，我們就請
        小姐出示證件，我有聞到那個小姐身上有酒味，當時我
        跟甲○○就請她出示證件並配合，那時候那個小姐就一
        邊跟我們拉扯所長、一邊一直講電話，因為一直拉扯，
        她也不配合出示證件，我們就請一部巡邏車過來，載她
        到朝山派出所。到派出所時，我們請她下車，配合實施
        酒測，我們有告知她如果不配合酒測的話，就要開告發
        單開拒測，但是該名小姐還是一直講電話不理我們」、
        「（問：你本人有看到異議人在騎機車這件事嗎？）我
        有看到壹台機車騎過來，也看到停到路邊，接著所長就
        過去，就發生我剛剛說的事情了」、「（問：在異議人
        的停車點，你們有跟她提到她身上有酒味的事情嗎？）
        有」、「異議人說她又沒騎機車，她只是在路邊講電話
        」、「（問：異議人有無表示她沒有喝酒？）沒有，她
        只有說她沒騎機車」、「（問：你親眼目睹那部機車騎
        了多遠的距離？）我發現那台機車到停車差不多10幾公
        尺遠」、「在她的停車點時她邊講電話，有時候就放下
        電話跟我們罵。她看起來就是好像酒醉的樣子」、「就
        一直賴在地上，一下賴在地上不起來，怎麼樣都不願意
        配合我們」、「因為我們在那邊盤查時，我們請她出示
        證件，她不願意配合，我們聞到她身上有酒味，要求她
        進行酒測，她也不配合」、「我們所長、甲○○都有要
        求她酒測，但是她就是不配合、不吹」、「異議人就一
        直說她沒有騎車，就一直不吹」等語（見本院卷第46至
        51頁）。
      (3)再據證人丙○○具結證稱：「當天應該包含我是三位朝
        山派出所的員警、還有一名協勤的民力（包含義警或民
        防），當天由我帶隊，該時間點我們是定點在中華路五
        段650 巷巷口執行路檢，有包含取締酒駕。那天我帶班
        ，員警負責攔車，我在650 巷巷口負責攔截看到路檢點
        而回轉的車輛，當時就看到曾小姐把車停在距離我們路
        檢點前方20公尺的距離，她停下車，我就很迅速的反應
        絕對是有問題才會停在那個位置，我就很快往目標走去
        ，我走到現場時，她還正在停車、把機車腳架架起來，
        同時間她還在講電話，一開始我完全沒有插嘴讓她講電
        話，異議人所停車背面是台電變電所施工的地方，外牆
        都用鐵皮圍籬起來，異議人就坐在圍籬旁坐著講電話，
        附近20、30公尺都完全沒有住戶，等異議人講完電話我
        就請她出示證件，異議人一直講說她沒有騎車，為何要
        出示證件，態度非常無理。接下來，她又不斷講電話、
        不肯出示證件，不斷向電話中友人投訴警方態度不好、
        無緣無故要她出示證件，她一直置之不理，一通講完又
        接著撥另一通電話，就是不願意出示她的證件。後來我
        就插話進去說她一直講電話，我們沒辦法執勤，她也質
        問我憑什麼要她出示證件，我說我是依照警察職權行使
        法第六條的規定，她還是仍然拒絕，不斷向電話中的朋
        友反應我們警察莫名其妙，最後我請現場的路檢同仁過
        來支援，我們用強制力把異議人帶回朝山派出所。到了
        派出所後我有繼續處理，到派出所異議人一開始不肯進
        去，已經到門口，她勉強下了車後才出示證件，我要求
        她作酒測，異議人也拒絕，後來異議人有進入派出所內
        。後來我們有要求三次作酒測，我們都有作紀錄、也有
        錄音，異議人還是拒絕，她還打電話請當地的議員候選
        人來警局，但是那個候選人沒有來，因為當時時間很晚
        了，後來異議人的朋友有來，但異議人還是拒絕酒測，
        我們就以拒絕酒測製單舉發」、「（問：當天在路檢現
        場，你是穿著制服還是便服？）制服」、「（問：為什
        麼會想要對異議人作酒測？）很明顯異議人的酒氣很重
        ，還有異議人很明顯在規避警察路檢的動作」、「有，
        我有親眼看到她騎車及停車的動作才進去」、「那個路
        檢點是條直路，所以車子都是一群車一起過來，就單單
        那部機車停在那裡，在她停車前我看到異議人已經騎車
        騎了10幾、20公尺了才停車」等語（見本院卷第76至78
        頁）。
（三）上開3 名證人乃為原處分機關認定異議人有前開違規行為
      之證人，係偶然因執行勤務而舉發本案，與異議人並無宿
      怨，當無甘冒觸犯偽證罪責，蓄意構詞誣陷之理，況於本
      件卷存證據資料內並無任何積極證據足以證明上開3 名證
      人上開證詞係屬虛偽，亦無足以令人顯信證人之證述為不
      可採之品性證據或前科證據存在，自不得僅以證人係本件
      開單告發受異議人之員警而全盤抹煞其在訴訟上所具有之
      原證人資格；且本院為確保證言之真實性，於庭訊時諭知
      甲○○、乙○○2 名證人為隔離詰問，因此其到庭於具結
      後以言詞供述本件訴訟上之待證事實（即異議人有前開違
      規事實），已足擔保其真實性及憑信性。從而，異議人於
      裁決書所載時地，有酒後騎乘車號H7C-779 號重機車等事
      實，應堪予認定。
（四）此外，本院勘驗員警值勤現場之錄音光碟結果，核與證人
      甲○○、乙○○及丙○○證述情節相符，有勘驗結果之筆
      錄附卷可證（見本院卷第79至91頁）。而光碟內第2 檔案
      內錄音時間13：05、17：53、27：35，經警3 次明確告知
      異議人：「妳身上有明顯的酒味，現在請妳接受我們的酒
      測。妳願不願意？」時，異議人均表達不願意之意思，亦
      據本院勘驗後記明筆錄在卷可按（見本院卷第88、89頁）
      ，從而，異議人拒絕接受酒精濃度測試檢定之違規行為，
      洵屬明確。
五、至異議人指述員警推撞成傷，並提出診斷證明書佐證乙節，
    經查：
（一）按「警察對於已發生危害或依客觀合理判斷易生危害之交
      通工具，得予以攔停並採行下列措施：一、要求駕駛人或
      乘客出示相關證件或查證其身分。二、檢查引擎、車身號
      碼或其他足資識別之特徵。三、要求駕駛人接受酒精濃度
      測試之檢定」，警察職權行使法第8 條亦有明文，顯見員
      警依客觀合理判斷，得對易生危害之交通工具實施攔停，
      並對駕駛人實施酒測。再依內政部警政署90年12月18日
      警署行字第260843號函釋警察實施臨檢作業規定中，對於
      駕駛行為或車輛狀況異常之稽查明示：「駕駛人雖未有明
      顯違規行為，但基於下列事實，經客觀、合理判斷可能發
      生危害者，得攔檢實施交通稽查：7.駕駛人面帶酒容、臉
      色潮紅（或鐵青）、眼神恍惚、嘔吐或有明顯酒味者。」
      、「拒絕檢測之處理：1.未發生交通事故，駕駛人有酒後
      駕車情事者，應經指導、勸導及警告等程序，明確告知駕
      駛人，拒絕檢測將處罰6 萬元吊銷駕駛執照，駕駛人仍拒
      絕檢測者，依道路交通管理處罰條例第35條第3 項規定（
      現已修正為第4 項）舉發。」；由此可知，員警身為執法
      之公務人員，為維護自己及社會大眾之安全，必須在短時
      間內作出判斷，前述警察職權行使法之制度設計，即是兼
      顧個別人民之權益及社會大眾行的安全之公共利益所作的
      平衡決定，汽車駕駛人尚不得無故拒絕接受酒精濃度測試
      之檢定。
（二）徵諸上開規定，本件巡邏員警以異議人當時一見到前方有
      路檢立即停車之行為有異，判斷異議人可能係酒後騎乘機
      車，為維護社會大眾行之安全，因而對異議人進行臨檢、
      盤查，核其所為乃符合臨檢之法定要件及程序；又異議人
      當場經臨檢後有滿身酒味之情狀，業經證人甲○○、乙○○及丙○○到庭明確證述如前，則執勤員警依規定欲對異
      議人實施酒測，進一步確定其酒精濃度，用以判定是否能
      安全駕駛及有無涉犯刑法第185條之3公共危險罪嫌，實係
      遵守上揭警察勤務職權規定，均無違法、不當或逾越必要
      程度之情形，此時異議人仍拒絕酒測，顯屬無正當理由，
      自應依法予以舉發、裁罰。雖異議人以其當時沒有騎車，
      係靜止狀態，並非於車行途中即時遭查獲，自無須接受酒
      精濃度測試之檢定等語置辯，然查，酒後駕車之違規行為
      ，對於公眾人車來往之安全業已造成危險，斷不因其後熄
      火停車即可免予舉發處罰，司法警察非必於行為人駕駛途
      中始能臨檢舉發稽查，或施以酒精濃度測試檢定，其理至
      為灼然，異議人此部分辯詞非屬拒絕酒測之正當理由，委
      無足取。
（三）其次，異議人稱其遭警察往牆推撞、毆打，造成其多處受
      傷云云，惟證人丙○○於本院調查中證稱：「（問：員警
      要用強制力帶異議人警局時，是否有發生爭執？）她極力
      的拒絕，所以我們才使用強制力。」、「（問：你們使用
      的強制力為何？）兩個員警拉她手腕。」、「（問：你們
      使用強制力過程中，異議人有無表示她受傷？）有，因為
      她之前坐在圍籬旁，我們兩位員警要把她架起來時，她故
      意往後掙扎，這個動作不是我們可以預想，後來異議人說
      她屁股撞到很痛。」、「（問：在這個過程中，有無人將
      異議人壓制在地上？）沒有，絕對沒有，如果她講出這種
      話她絕對是做偽證。」、「（問：在當時你有無看到異議
      人有左手肘、右小指受傷？）異議人有出示說她的手腕有
      傷，就是抓的痕跡，我不知道是左手還是右手，不是擦傷
      ，是因為施力要架她上警車造成的，沒有看到其他傷勢」
      等語（見本院卷第78頁）。顯見其臨檢、舉發過程並無任
      何違法不當之行為，所施以強制力顯非故意之侵害行為，
      亦未逾越必要之程度，是異議人所辯，尚無可採。
六、綜上所述，異議人確有裁決書所載之違規事由，原處分機關
    爰依道路交通管理處罰條例第35條第4項、第67條第2項前段
    （誤載67條第6 項）、違反道路交通管理事件統一裁罰基準
    及處理細則規定，裁處異議人罰鍰60,000元、3 年內不得考
    領駕駛執照，於法並無不合，亦屬允當，本件異議為無理由
    ，應予駁回。
七、據上論結，應依道路交通案件處理辦法第19條，裁定如主文
    。
中    華    民    國    99    年    3     月    29    日
                  交通法庭法  官   黃美文
以上正本證明與原本無異。
如不服本裁定應於送達後5日內向本院提出抗告狀。
中    華    民    國    99    年    3     月    29    日
                          書記官   劉亭筠
道路交通管理處罰條例第35條第4項：
汽車駕駛人拒絕接受第一項測試之檢定者，處新臺幣六萬元罰鍰
，並當場移置保管該汽車及吊銷該駕駛執照；如肇事致人重傷或
死亡者，吊銷該駕駛執照，並不得再考領。
道路交通管理處罰條例第67條第2項：
汽車駕駛人，曾依第二十九條第四項、第三十條第三項、第三十
五條第三項前段、第四項前段、第三十七條第三項、第四十三條
、第六十一條第一項第三款、第四款後段規定吊銷駕駛執照者，
三年內不得考領駕駛執照；汽車駕駛人駕駛營業大客車，曾依第
三十五條第二項規定吊銷駕駛執照者，四年內不得考領駕駛執照
。

司法院資訊處製作；財團法人民間司法改革基金會備份。
